【裁判字號】    95,沙簡上,151
【裁判日期】    950420
【裁判案由】    誣告
【裁判全文】
臺灣臺中地方法院刑事判決           95年度沙簡上字第151號
上  訴  人
即  被  告  甲○○
                      之2
上列上訴人即被告因誣告案件，不服本院沙鹿簡易庭九十五年度
沙簡字第一０七號中華民國九十五年二月二十一日第一審簡易判
決（聲請案號：臺灣臺中地方法院檢察署九十四年度偵字第二０
一一一號），提起上訴，本院判決如下：
    主  文
上訴駁回。
甲○○緩刑貳年。
    犯罪事實
一、甲○○明知登記於其母余錦香名下，車號六三一一－ＨＹ號
    自小客車係由其妻黃素銀使用，因黃素銀逾期未繳上開車輛
    之貸款，雙方發生爭執，黃素銀乃於民國（下同）九十四年
    十一月十日駕該車負氣離家，遍尋未著，甲○○為找出其妻
    之下落，竟基於未指定犯人誣告之犯意，於九十四年十一月
    二十二日十四時二十五分許，向臺中市警察局第六分局西屯
    派出所謊報該車於九十四年十一月十四日八時三十分許，在
    臺中市○○區○○路與西屯路口遭竊，請求警察機關偵查犯
    竊盜罪之人，乃未指定人犯，而誣告他人犯竊盜罪。嗣該車
    為警據報，於同年十一月二十六日凌晨三時許，在臺北市○
    ○區○○路三段七二號尋獲後，甲○○始於警詢中自白上情
    。
二、案經臺北市政府警察局中正第二分局報請臺灣臺中地方法院
    檢察署檢察官偵查後，聲請簡易判決處刑。
    理  由
一、訊據上訴人即被告甲○○固坦承於上揭時、地，向警方謊報
    車號六三一一－ＨＹ號自小客車遭竊之事實，惟否認誣告之
    犯意，辯稱：我太太（即黃素銀）離家出走，我找了快一個
    禮拜，剛開始報人口失蹤，後來才報失竊，因為我沒有錢可
    以去請徵信社調查，才用這種方式找她，我並不是故意要誣
    告她云云。惟查：
（一）證人黃素銀於偵訊時結證：車子都是我在使用，甲○○自
      己有車；九十四年十一月十日我要出去時，有跟甲○○大
      姊、二姊說，且在當晚我有跟甲○○說要出去借錢繳卡費
      ，所以我在十日就把車子開出來，之後到二十五日我都沒
      有回家，中間甲○○還寫信到我家，他知道車子是我在使
      用，信中還提到車子什麼時候給他等語，並提出甲○○所
      寄信函影本存卷可佐。而上訴人於本院審理時供稱：平常
      車子是我和我太太在開，我上班就由他開，後來因為貸款
      、房租的錢發生爭吵，黃素銀離家後，因為我沒有錢可以
      去請徵信社調查，我真的沒有辦法找到她的人，不知道該
      怎麼辦，才用這種方式找黃素銀等語；且卷附上訴人提出
      之九十四年十一月十七日剪報資料，亦載明：黃素銀你離
      家數日，四處招搖亂騙，拿走錢財開走車子六三一一－Ｈ
      Ｙ號，限見報一星期內與家人連絡等情。可知上訴人明知
      車號六三一一－ＨＹ號自小客車，係由黃素銀駕駛外出，
      竟為尋妻返家，而向警方謊報車輛失竊，已臻明確。
（二）按行為人對於構成犯罪之事實，明知並有意使其發生者，
      為故意，此為刑法第十三條所明定。本件上訴人明知系爭
      車輛並未遭竊，為找出其妻，謊報該車遭竊，請求警察機
      關偵查犯竊盜罪之人，已與前揭所述之故意相符，是上訴
      人辯稱其並無誣告犯罪之故意云云，尚屬誤解，洵難憑採
      。
（三）此外，復有臺中市警察局車輛協尋證明單、車輛車牌失竊
      作業－查獲車輛認可資料、臺北市警察局舉發違規通知單
      各一紙在卷足資佐證。本案事證明確，上訴人之犯行應堪
      認定。
二、核上訴人甲○○所為，係犯刑法第一百七十一條第一項之未
    指定犯人，而向該管公務員誣告犯罪之罪。被告於所誣告之
    案件，於裁判確定前之警詢中自白，爰依刑法第一百七十二
    條規定減輕其刑。爰審酌被告偶因家庭糾紛，竟誣指車輛失
    竊，使警員為其協尋，妨害公共秩序不輕，惟考其犯後態度
    良好，情節不重等一切情狀，應認原審依刑事訴訟法第四百
    四十九條第一項前段，刑法第一百七十一條第一項、第一百
    七十二條、第四十一條第一項前段，罰金罰鍰提高標準條例
    第一條前段、第二條前段，量處如原審判決主文所示之刑，
    尚無不合。被告上訴意旨以：其妻黃素銀離家出走、並避不
    見面，其因擔心黃素銀有生命危險或遭不明人士利用，另貸
    款公司催款甚急，才出此下策；且被告長期在外工作，遭受
    黃素銀欺騙感情、離家出走之精神虐待，又疑似與人通姦且
    挪取家用作為賭博金錢來源，導致被告聲譽嚴重受損，又六
    三一一－ＨＹ號自小客車事件造成被告與家母、親人失和等
    語，均無解於上訴人違犯上揭犯行之認定，是以上訴人上訴
    為無理由，應予駁回。末查，被告未曾受有期徒刑以上刑之
    宣告，有臺灣高等法院被告全國前案紀錄表、臺灣臺中地方
    法院檢察署刑案資料查註紀錄表各一份在卷可稽，其因一時
    失慮偶罹刑典，犯後復已坦承犯行，深具悔意，經此偵審程
    序之教訓，當能知所警惕，信無再犯之虞，本院認所宣告之
    刑，以暫不執行為適當，併予宣告緩刑二年，以啟自新，並
    觀後效。
據上論斷，應依刑事訴訟法第四百五十五條之一第一項、第三項
、第三百六十八條，刑法第七十四條第一款，判決如主文。
中    華    民    國    95    年    4    月     20     日
                  刑事第三庭    審判長法  官 張 靜 琪
                                      法  官 郭 妙 俐
                                      法  官 吳 進 發
以上正本證明與原本無異。
不得上訴。
                                      書記官 李 國 敬
中    華    民    國    95    年    4    月     20     日


司法院資訊處製作；財團法人民間司法改革基金會備份。
